最高法院刑事判決　　　　　　　　　　　　　　　　八十七年度台上字第四六五號
　　上　訴　人　甲○○
右上訴人因強盜案件，不服台灣高等法院台南分院中華民國八十六年十一月十三日第
二審判決 (八十六年度上訴字第一七○一號，起訴案號：台灣嘉義地方法院檢察署八
十六年度偵字第五○九四號) ，提起上訴，本院判決如左：
    主  文
上訴駁回。
    理  由
按刑事訴訟法第三百七十七條規定，上訴於第三審法院，非以判決違背法令為理由，
不得為之。是提起第三審上訴，應以原判決違背法令為理由，係屬法定要件。如果上
訴理由狀並未依據卷內訴訟資料，具體指摘原判決不適用何種法則或如何適用不當，
或所指摘原判決違法情事，顯與法律規定得為第三審上訴理由之違法情形，不相適合
時，均應認其上訴為違背法律上之程式，予以駁回。本件上訴意旨略稱：(一)上訴人甲
○○與前妻詹桂年在嘉義縣竹崎鄉○○村○○○路一九○之一號經營佳意商店，案發
地點是在佳意商店，非嘉義縣竹崎鄉○○村○○○路一九○號告訴人林宜誠所經營之
群峰山莊。(二)本案乃林宜誠先行出手，上訴人絕無毆打林宜誠。(三)上訴人事先不知香
菸、檳榔各一包及飲料二瓶屬於林宜誠所有，上訴人願意賠償林宜誠之損失云云。
惟查：原判決維持第一審論處上訴人甲○○竊盜，因防護贓物，而當場施以強暴 (累
犯) 罪刑之判決，已敘明所憑之證據及認定之理由。而(一)認定事實與證據取捨，乃事
實審法院之職權，苟其證據之取捨及事實之認定，不違背經驗法則與論理法則，即不
容任意指為違法而執為上訴第三審之理由。原判決依據卷證資料認定上訴人甲○○曾
於民國八十三年間犯傷害罪，經台灣嘉義地方法院判處有期徒刑六月，於八十四年九
月十七日執行完畢，出獄後長期向其弟林宜誠需索無度。八十六年七月十九日中午十
二時二十分許，竟意圖為自己不法之所有，在嘉義縣竹崎鄉○○村○○○路一九○號
林宜誠所經營之群峰山莊，趁林宜誠上廁所之際，竊取林宜誠所有之檳榔、香菸各一
包及飲料二瓶，得手後為林宜誠發現，上前欲索回上開被竊之財物時，上訴人為防護
贓物，而當場施以強暴，出手毆打林宜誠之頭部，並將之按在桌面，以手指摳挖其眼
睛，致林宜誠受有前額部、左顳部表皮剝脫等傷，案經林宜誠告訴等情。已敘明上開
犯罪事實已迭據告訴人林宜誠在警訊時及第一審偵審中指訴綦詳，核與證人即上訴人
之母林吳彩靜於第一審偵審中所供上訴人因防護贓物，而當場施強暴之情節相符 (並
有驗傷診斷書一紙在卷可稽) ，而上訴人所竊得之贓物，即檳榔、香菸各一包及飲料
二瓶已查扣於警察局，亦有扣押書附卷為憑，並說明群峰山莊乃林宜誠所經營，店內
之財物均屬於林宜誠所有，上訴人如欲賒欠，均有記帳，不能私自拿取，上訴人利用
林宜誠不在之機會予以竊取，且為防護贓物，當場施以強暴，因認上訴人確有準強盜
之行為，為其所憑之證據及認定之理由。經核所為論敘均與卷內證據資料相符，從形
式上觀察並無認定事實不依證據或有何採證違背經驗法則、論理法則等違法情形存在
。(二)按上訴第三審法院之案件，是否以判決違背法令為上訴理由，應就上訴人之上訴
理由書狀加以審查。至原判決究有無違法，與上訴是否以違法為理由為兩事。如上訴
理由書狀非以判決違法為上訴理由，其上訴第三審之程式即有欠缺，應認上訴為不合
法，依刑事訴訟法第三百九十五條前段予以駁回。本件上訴意所指案發之地點為何？
有無毆打告訴人？及願意賠償林宜誠之損失云云，乃單純事實之爭執。上訴人以單純
事實之爭執為上訴第三審之唯一理由，對於原判決如何違背法令並無一語道及，自屬
違背法律上之程式，應予駁回。
據上論結，應依刑事訴訟法第三百九十五條前段，判決如主文。
中      華      民      國    八十七    年      二      月     十二     日
                              最高法院刑事第一庭
                                  審判長法官  黃  雅  卿
                                        法官  楊  文  翰
                                        法官  陳  正  庸
                                        法官  陳  世  雄
                                        法官  楊  商  江
      右正本證明與原本無異
                                              書  記  官
中      華      民      國    八十七    年      二      月     十三     日
